【裁判字號】    99,台非,291
【裁判日期】    991021
【裁判案由】    違反槍砲彈藥刀械管制條例
【裁判全文】
最高法院刑事判決              九十九年度台非字第二九一號
上  訴  人  最高法院檢察署檢察總長
被      告  甲○○
上列上訴人因被告違反槍砲彈藥刀械管制條例案件，對於台灣高
等法院台南分院中華民國九十七年五月十五日第二審確定判決（
九十七年度上更(一)字第七九號，起訴案號：台灣台南地方法院檢
察署九十三年度偵字第一０八四九號、第一０八九八號、第一０
九六六號、第一二一六二號、第一二九一八號、九十四年度偵字
第一六五七號），認為部分違法，提起非常上訴，本院判決如下
：
 主  文
上訴駁回。
    理  由
非常上訴理由稱：「按未受請求之事項予以判決或判決不載理由
者，其判決當然違背法令，刑事訴訟法第三百七十九條第十二款
、第十四款分別定有明文。本件起訴書關於被告甲○○部分之犯
罪事實係記載：『一、謝隆裕係台南市警察局警員，為依據法令
從事公務之人員，與甲○○係朋友關係；楊添源則係甲○○之表
弟。甲○○鑑於其好友張新潔生活上之經濟困難，遂自九十一年
年底起，即提供其位在台南市○○○路○段二四六號《一元鎖店
》之地下室予張新潔居住。張新潔自九十一年底起住居在甲○○
上開《一元鎖店》住處地下室後，即從事槍、彈之改造及販賣之
行為。甲○○與楊添源二人，均明知未經許可，不得製造子彈，
竟仍與張新潔共同基於製造子彈之犯意聯絡及行為分擔，由甲○
○及楊添源負責將張新潔攜來該店地下室之子彈零件（包括底火
連桿、彈殼、彈頭、紅色塑膠套之底火及銅質之Ｔ型螺旋）及火
藥（以一般沖天炮之白色火藥充之），加以組裝充填火藥及彈頭
後，製造成具有殺傷力之子彈。二、嗣張新潔因施用毒品過量，
突於九十二年六月二十七日死亡，仍在其居住之地下室遺留兩枝
（應係[支]，下同）具有殺傷力之仿ＢＥＲＥＴＴＡ廠八四型半
自動手槍及子彈至少四十顆以上，甲○○於清理房間時發現後即
告知楊添源，其二人均明知未經許可，不得持有可發射金屬或子
彈具有殺傷力之槍枝及子彈，竟仍自斯時起，將上開槍枝及子彈
據為己有而共同持有之。三、顏士敦與甲○○係親戚關係，顏士
敦因於九十二年間，得知甲○○手上持有改造手槍及子彈。顏士
敦與綽號《毛六》之利炳輝係好友關係，利炳輝向顏士敦稱伊需
要槍彈處理事情，顏士敦遂於九十二年十月底，基於幫助持有槍
、彈之犯意，以電話代利炳輝向甲○○借用其持有之上開槍、彈
，甲○○與楊添源即未經許可，共同基於出借改造槍、彈犯意聯
絡，於九十二年十一月一、二日，由甲○○委請楊添源將所持有
之一枝槍枝及子彈十八顆（其中子彈以衛生紙捆牢後，再以塑膠
袋包裝），攜至屏東縣議會前交付顏士敦。隨後約半小時，利炳
輝即駕車至議會附近，顏士敦復未經許可，旋當場將上開槍、彈
轉交出借予利炳輝持有。利炳輝隨即於同年十一月四日晚上十時
十分許，在屏東縣內埔鄉○○路三九二號《環球小吃部》前為警
查獲，並扣得上開改造槍枝一枝及子彈十八顆。四、甲○○與楊
添源共同持有上開兩枝改造槍枝及子彈後，除將其中一枝槍枝及
部分子彈出借予顏士敦外，另一枝槍枝及剩餘之八顆子彈（部分
子彈已攜至台南縣龍崎鄉一六五一號縣道內，甲○○之舅父汪文
有所有之空地內試射，未據扣案）則由其兩人輪流保管。九十三
年九月中旬某日，上開槍、彈由楊添源自甲○○住處取走攜至高
雄住處後，因甲○○不滿楊添源積欠其借款而拒不返還，故欲於
同年十月十八日晚上將上開槍、彈取回，惟因擔心自高雄取回台
南途中，有遭警察臨檢查獲之風險，遂於當日晚上十一時許，以
電話告知謝隆裕上情，雙方商討後，謝隆裕同意假借其警察職務
之身分及機會，與甲○○共同前往高雄將上開槍、彈取回，並允
諾於途中若遭員警盤查時，會利用其警察身分做為擋箭牌，避免
遭警查獲槍、彈，旋與甲○○共同駕車前往高雄，自楊添源處將
上開槍、彈取回，並由謝隆裕將上開槍枝插在腰際，子彈則以香
菸盒放置在車內之方式持有上開槍、彈。嗣於翌日（十九日）凌
晨二時許，在台南市○○○路甲○○住處經警當場查獲，並扣得
上開槍枝一枝及子彈八顆。』檢察官認被告甲○○所為，係違反
槍砲彈藥刀械管制條例第十二條第一項之製造子彈罪、第十一條
第四項、第十二條第四項、第十一條第二項、第十二條第二項等
罪嫌，其持有及出借上開槍、彈，係一行為觸犯數罪名，為想像
競合犯，請論以出借及持有槍枝之重罪論處。其製造子彈及持有
、出借槍枝等犯行，犯意各別，行為互異，應予分論併罰。經查
：依起訴書之記載，甲○○、楊添源與張新潔在『一元鎖店』地
下室製造具殺傷力之子彈，在張新潔死亡後，該地下室遺留兩枝
具有殺傷力之仿ＢＥＲＥＴＴＡ廠八四型半自動手槍及子彈至少
四十顆以上，由甲○○、楊添源共同持有，後來其中一枝槍枝及
子彈十八顆交付顏士敦出借予利炳輝，利炳輝為警查獲，而扣得
上開改造槍枝一枝及子彈十八顆；部分子彈則攜至台南縣龍崎鄉
一六五一號縣道內，在甲○○之舅父所有之空地內試射；另一枝
槍枝及剩餘之八顆子彈由其兩人輪流保管，於九十三年九月中旬
某日，由楊添源自甲○○住處取走攜至高雄住處後，於同年十月
十八日晚上由謝隆裕陪同甲○○前往高雄將槍、彈取回，翌日凌
晨在甲○○住處經警查獲，並扣得該槍枝一枝及子彈八顆。是由
甲○○參與製造，於張新潔死後遺留在『一元鎖店』地下室之子
彈，其流向為因出借予顏士敦後被查獲扣案、試射及取回後於家
中遭警查獲扣案，此外並無剩餘，檢察官並未起訴甲○○販賣槍
枝、子彈，檢察官係起訴楊添源販賣槍枝、子彈，且該販賣之槍
枝、子彈乃楊添源所製造，原判決雖謂『公訴意旨雖未論及被告
甲○○販賣槍枝、子彈予張邑相部分之犯行，但被告甲○○此部
分犯行與前揭製造子彈部分犯行，有裁判上一罪之牽連關係，且
為起訴意旨所述及，本院自得併予審理』云云，惟本件起訴意旨
係指販賣之槍枝、子彈均係楊添源製造，並未敘及販賣予張邑相
之子彈係甲○○製造，卷內亦無證據證明販賣予張邑相之子彈係
甲○○參與製造，且原判決亦未記載何以認定該販賣之子彈係由
甲○○製造，及何以認定甲○○製造子彈與販賣槍枝、子彈間係
裁判上一罪之理由，原審遽就甲○○未經起訴之販賣槍枝、子彈
部分予以裁判，自有未受請求事項予以判決及判決不載理由之違
法，並影響判決結果。案經確定，且於被告不利，爰依刑事訴訟
法第四百四十一條、第四百四十三條提起非常上訴，以資糾正」
等語。
本院按：非常上訴旨在糾正法律上之錯誤，藉以統一法令之適用
，不涉及事實認定問題，故非常上訴審應以原判決確認之事實為
基礎，僅就原判決所認定之犯罪事實，審核適用法令有無違誤；
如依原判決所確認之事實，其適用法則並無違誤，即難指為違法
。又法院固不得就未經起訴之犯罪審判，但檢察官就犯罪事實一
部起訴者，其效力及於全部，為刑事訴訟法第二百六十七條所明
定；倘已起訴之部分及未起訴之部分，均構成犯罪，並具有裁判
上一罪關係或係實質上一罪，其一部犯罪事實經起訴者，本於審
判不可分原則，受訴法院自應就全部犯罪事實予以審判。本件原
確定判決於事實欄一係認定被告甲○○與楊添源、張新潔自民國
九十一年年底起，在台南市○○○路○段二四六號「一元鎖店」
住處地下室，製造不詳數量之具有殺傷力之子彈多顆等情；又於
事實欄三認定被告甲○○、楊添源、吳尹獻、鄭承堯等人與張邑
相、「阿宗」等人於九十二年年底相約在台南市武聖夜市旁「武
聖撞球場」內會面後，由楊添源取出如原確定判決附表編號三所
示之仿BERETTA 八四型，具殺傷力之改造手槍一支及具殺傷力之
改造子彈二十顆以新台幣五萬元出售予張邑相，經警於九十四年
二月二十一日查獲並在張邑相住處扣得上開改造手槍一支、子彈
十九顆等情；於理由欄乙、一、(二)依憑被告甲○○於偵查及第一
審審理中之自白，楊添源於偵查及第一審審理中之證述，在被告
甲○○上開住處扣得之大型斜口鉗一支、小型斜口鉗一支，在張
邑相住處扣得之具有殺傷力之子彈十九顆等各項證據資料，詳為
說明其認定被告甲○○有連續製造子彈犯行之理由；又於理由欄
乙、一、(四)依憑楊添源、吳尹獻、鄭承堯於警詢及第一審審理中
之證述，張邑相於第一審審理中之證述，在張邑相住處扣得之改
造手槍一支及子彈十九顆，內政部警政署刑事警察局就上開槍、
彈之鑑定書等各項證據，詳為說明其認定被告甲○○有共同販賣
上開槍、彈犯行之理由；復於理由欄丙、一說明，被告甲○○未
經許可，製造子彈部分，係犯修正前槍砲彈藥刀械管制條例第十
二條第一項之製造子彈罪，其先後多次製造子彈之犯行，時間緊
接，犯罪構成要件均相同，顯係基於概括犯意反覆為之，應論以
連續犯。又被告甲○○未經許可販賣其他可發射子彈具有殺傷力
之改造手槍、子彈部分，係犯修正前槍砲彈藥刀械管制條例第十
一條第一項之販賣手槍罪及同條例第十二條第一項之販賣子彈罪
。又所犯連續製造子彈罪與販賣可發射其他子彈具有殺傷力之改
造手槍罪間，有方法結果之牽連關係，應從一重之販賣可發射其
他子彈具有殺傷力之改造手槍罪處斷。公訴意旨雖未論及被告甲
○○販賣改造手槍、子彈予張邑相之犯行，但此部分犯行與其製
造子彈部分犯行，有牽連犯之裁判上一罪之關係，自得併予審理
（原判決正本第二頁、第三頁、第五頁至第六頁、第十頁至第十
四頁、第十八頁至第十九頁）。原確定判決於理由欄乙、一、(二)
(四)已認定被告甲○○販賣予張邑相之子彈二十顆，係其與楊添源
、張新潔所共同製造，並於理由欄丙、一說明被告甲○○販賣改
造手槍、子彈犯行係與其製造子彈犯行有牽連犯之裁判上一罪關
係，自得併予審理；經核並無理由不備之違法。非常上訴意旨指
「原判決亦未記載何以認定該販賣之子彈係由甲○○製造，及何
以認定甲○○製造子彈與販賣槍枝、子彈間係裁判上一罪之理由
」，因認原判決有不載理由之違法，自屬誤會。至本件檢察官起
訴意旨固指販賣之槍枝、子彈均係楊添源製造，並未敘及販賣予
張邑相之子彈係甲○○製造，但依原確定判決認定之事實，被告
甲○○係製造子彈後，再將所製造子彈中之二十顆連同改造手槍
一同販賣予張邑相，其所犯販賣改造手槍罪與經起訴論罪之製造
子彈罪間，有（刑法修正前）牽連犯之裁判上一罪關係，原審法
院乃就被告甲○○所犯販賣改造手槍罪部分併予審判，於法並無
不合，難謂有未受請求之事項予以判決之違背法令。綜上，應認
本件非常上訴為無理由，予以駁回。本件原判決其他部分，非常
上訴未加以指摘，亦非本院得加以審究。附此敘明。
據上論結，應依刑事訴訟法第四百四十六條，判決如主文。
中    華    民    國  九十九  年    十    月  二十一  日
                      最高法院刑事第七庭
                          審判長法官  林  永  茂
                                法官  蘇  振  堂
                                法官  林  立  華
                                法官  蔡  國  在
                                法官  陳  春  秋
本件正本證明與原本無異
                                      書  記  官
中    華    民    國  九十九  年    十    月  二十七  日
                                                       s

司法院資訊處製作；財團法人民間司法改革基金會備份。
